【裁判字號】    92,交上更(一),13
【裁判日期】    921021
【裁判案由】    公共危險
【裁判全文】
臺灣高等法院刑事判決                        九十二年度交上更(一)字第一三號
    上  訴  人
    即  被  告  丁○○
    選任辯護人  張家聲律師
右上訴人因公共危險案件，不服臺灣臺北地方法院八十九年度交訴字第八二號，中華
民國八十九年十月三十一日第一審判決（起訴案號：臺灣臺北地方法院檢察署八十九
年度偵字第四六八０號）提起上訴，判決後，經最高法院發回更審，本院判決如左：
    主  文
原判決撤銷。
丁○○駕駛動力交通工具肇事，致人受傷而逃逸，處有期徒刑陸月，如易科罰金以參
佰元折算壹日。
    事  實
一、丁○○於民國（下同）八十九年一月六日晚間九日時許，駕駛車牌號碼ＤＥ─八
    二八九號自用小客車，行經台北市○○○路內側車道欲右轉光復北路行駛時，本
    應注意汽車行駛至交岔路口，其行進應遵守燈光號誌之指示，而依當時情形又非
    不能注意，竟疏未注意在其行進方向之燈光號誌已為圓形紅燈表示禁止通行，不
    得超越停止線或進入路口之情況下，闖紅燈貿然前行，致所駕駛自用小客車車頭
    左前保險桿撞及甫行綠燈起步之己○○所駕駛之車號ＬＳ－三一六二號自用小客
    車左前、後門處內凹，使己○○及其右後座乘客戊○○，因而受有左胸挫傷及右
    上臂挫傷之傷害（未據告訴）。詎丁○○駕駛上開動力交通工具肇事，致己○○
    、戊○○受傷後，因心中緊張，而逕自逃逸，幸經路旁熱心民眾丙○○記下丁○○所駕汽車牌號告知己○○，由己○○向警報告，經警查知係丁○○肇事逃逸，
    而知上情。
二、案經台北市政府警察局松山分局移送台灣台北地方法院檢察署檢察官偵查起訴。
    理  由
一、訊據上訴人即被告丁○○矢口否認有明知肇事故意逃逸之犯行，並辯稱：伊不知
    發生車禍，雖感到車子有晃動，以為是地上坑洞造成震動，被害人己○○、戊○○雖指彼等因車輛擦撞而分別受有左胸挫傷及右上臂挫傷，惟依國軍松山醫院病
    歷記載，己○○受傷係機車把手所致，而伊所駕車輛由左側與被害人車輛相撞，
    戊○○何能生有右上臂挫傷，是彼等受傷均非本件車禍所致，況伊車輛已保有車
    損險及第三人責任險，可向保險人申請理賠，殊無逃逸之必要云云。惟查，右揭
    關於被告駕駛動力交通工具即ＤＥ－八二八九號汽車在前述地點因闖紅燈肇事，
    致被害人受傷後逕自逃逸之事實，業據被害人己○○、戊○○指述綦詳，且據現
    場目擊證人丙○○於本院調查時到庭結證屬實，並有記載本件事故發生情形之道
    路交通事故調查報告表一紙、道路交通事故談話紀錄表三份及補充資料一份在偵
    查卷內可憑，而被害人己○○、戊○○確因本件事故致受有前開傷害，有記載其
    受傷之國軍松山醫院附設民眾診療服務處診斷證明書二紙附卷足憑。依被害人己○○供述：「當時我是在光復北路上等紅綠燈準備左轉民權東路，綠燈後我準備
    要起步尚未起步時，對方是民權東路要右轉光復北路過來撞到我，被告的左邊車
    頭撞到我左邊兩個門凹進去，當時兩個車門都凹進去，我沒辦法開門，是路人告
    訴我們車牌號碼，我們從另一邊的門出來，警察來時我們的車尚未移動過，我的
    左胸骨被車門撞進來受傷，戊○○坐右後座，左前臂淤清」（見原審卷第十五頁
    ），及前開卷附補充資料內容所載兩車受損情形，被告所駕駛自小客車左前保桿
    撞痕、左前葉子板撞痕內凹，被害人己○○所駕駛自小客車左、前後門撞痕內凹
    之情狀。雖被告辯稱僅知車子晃動一下，不知發生車禍云云，及車內乘客甲○○
    於本院調查時到庭證稱: 發生一點小震動，有感覺到車身震動，不知道與告訴人
    有擦撞，因當時車上有放音樂、在聊天，沒有注意到，被告當時有問我，剛才是
    否有撞到東西或碰到，我們不曉得有發生車禍等語，惟依被害人車輛遭撞擊致車
    門內凹及被告所駕駛之自小客車受損情形，顯然非屬輕微擦撞之情，況且被告自
    小客車與被害人車子發生擦撞點係在駕駛座左前側保險桿，又與被害人所駕駛小
    客車正面撞擊，撞擊點均在被告駕駛時視線範圍以內，被告應無不知情之理，證
    人甲○○雖為前開證述，然依其所陳係在聊天而未注意有無撞擊，亦不能以此為
    被告不知情肇事之有利認定，另證人丙○○於本院到庭時雖證稱：追蹤被告車子
    時，未發現被告有急駛離去之情或下車察看之舉等語，惟證人亦證稱：離現場沒
    多遠，車子就進入地下室等語，按以被告肇事而故意逃離現場，其目的既係為逃
    避肇事責任，且住處又離現場不遠處，其未下車察看車況而離去，亦屬迴避責任
    之舉，並無為其不知情肇事有利之佐證。又致挫傷之原因甚多，遭外部撞擊即能
    造成，被害人己○○於就診時即已主訴開車撞車左胸部不適，有急診護理評估表
    可參，此當為其挫傷之成因，且據證人即當時就醫急診之護士乙○○到庭所證：
    急診護理評估表所記載主訴部分係根據病人之主訴，依上所寫是開車撞到，胸部
    不適等語，故松山醫院病歷記載傷害為機車把手所致，應係醫生誤繕。戊○○坐
    於車內，因左側車身撞擊，其因而右傾致右上臂挫傷，亦合物理原理，故被害人
    之受傷應為本件車禍造成。而被告車禍肇事，非僅涉及民事理賠，尚有刑事責任
    ，縱其車輛保有全險，足以理賠，仍有其逃逸之動機。綜前所述，被告所辯，核
    屬卸責之詞，委無可採。本件事證已臻明確，被告犯行堪以認定。
二、核被告丁○○所為，係犯刑法第一百八十五條之四之駕駛動力交通工具肇事，致
    人死傷而逃逸罪。
三、原審予以論罪科刑，固非無據，惟查以原審於事實欄內對於兩車撞擊位置及受損
    情形，均未論述，事實部分論述尚有未明，上訴人即被告上訴意旨仍執前詞否認
    犯罪，指摘原判決不當，請求撤銷改判，雖無理由，惟原審既有上開可議之處，
    本院自得將原判決撤銷改判。爰審酌被告素行、犯罪動機、目的、手段、被害人
    傷勢尚輕、犯後態度良好，且與被害人當場達成和解賠償損失等一切情狀，量處
    如主文所示之刑，末查被告犯罪後刑法第四十一條業經立法院於九十年一月四日
    修正，同年一月十二日生效，將易科罰金之適用範圍擴大為「最重本刑五年以下
    有期徒刑之罪，而受六月以下有期徒刑或拘役之宣告者」，是本件被告所犯之公
    共危險罪，依刑法第二條第一項前段，自應適用修正後刑法第四十一條第一項前
    段，定其易科罰金之折算標準，附此敘明。
據上論斷，應依刑事訴訟法第三百六十九條第一項前段、第三百六十四條、第二百九
十九條第一項前段，刑法第二條第一項前段、第一百八十五條之四、第四十一條第一
項前段，罰金罰鍰提高標準條例第一條前段、第二條，判決如主文。
本案經檢察官陳文琪到庭執行職務。
中      華      民      國    九十二    年      十      月    二十一    日
                              臺灣高等法院交通法庭
                                  審判長法  官  許  增  男
                                        法  官  黃  鴻  昌
                                        法  官  周  煙  平
右正本證明與原本無異。
如不服本判決，應於收受送達後十日內向本院提出上訴書狀，其未敘述上訴之理由者
並得於提起上訴後十日內向本院補提理由書（均須按他造當事人之人數附繕本）。
                                        書記官  蕭  麗  珍
中      華      民      國    九十二    年      十      月    二十四    日
附錄：本案論罪科刑法條全文
刑法第一百八十五條之四。
駕駛動力交通工具肇事，致人死傷而逃逸者，處六月以上五年以下有期徒刑。


司法院資訊處製作；財團法人民間司法改革基金會備份。
